臺灣桃園地方法院民事判決　　　　　　　94年度重訴字第59號
原　　　告　丙○○
特別代理人　乙○○
訴訟代理人　宋嬅玲律師
被　　　告　甲○○
　　　　　　　　　　　（現於台灣新竹監獄執行中）
　　　　　　信家家具有限公司
兼　上一人
法定代理人　丁○○
上二人共同
訴訟代理人　侯俊安律師
上列當事人間因本院93年度交訴字第31號業務過失致死等案件，
原告提起附帶民事訴訟（93年度交重附民字第13號），經本院刑
事庭移送前來，本院於民國94年11月4 日辯論終結，判決如下：
    主  文
被告甲○○、信家家具有限公司應連帶給付原告新台幣壹仟陸佰
柒拾萬肆仟陸佰捌拾柒元，及被告甲○○自民國九十三年六月十
二日起、被告信家家具有限公司自民國九十三年六月十七日起，
均至清償日止，按年息百分之五計算之利息。
原告其餘之訴駁回。
訴訟費用由被告甲○○、信家家具有限公司連帶負擔百分之八十
七，餘由原告負擔。
本判決原告勝訴部分，於原告以新台幣伍佰伍拾柒萬元供擔保後
得假執行；但被告信家家具有限公司如以新臺幣壹仟陸佰柒拾萬
肆仟陸佰捌拾柒元預供擔保，得免為假執行。
原告其餘假執行之聲請駁回。
    事  實
甲、原告方面：
壹、聲明：
一、被告應連帶給付原告新台幣（下同）19,233,017元，及自刑
    事附帶民事訴訟起訴狀繕本送達之翌日起至清償日止，按年
    息5%計算之利息。
二、願供擔保請准宣告假執行。
貳、陳述：
一、被告甲○○係被告信家家具有限公司（下稱信家公司）之受
    僱人及由被告丁○○所獨資設立之商號「永達家具行」之司
    機，於民國92年7 月27日上午8 時30分許，駕駛車號T2-279
    7 號自用小貨車（下稱系爭貨車）載送貨物，沿桃園縣平鎮
    市○○路往六合高工方向行駛，而於同日上午9 時15分許，
    途經陸光路電桿陸光枝7 號前路段時，其原應注意車前狀況
    ，並隨時採取必要安全措施，而依當時情況又無不能注意之
    情事，被告甲○○竟於車輛行使中彎腰撿拾落於前乘客座腳
    踏板上之文件，而疏未注意其車前狀況，致所駕系爭貨車之
    右前車頭自後追撞同向在前，由原告所騎乘並搭載訴外人即
    其弟陳國榮之車號UZG-879 號輕型機車（下稱本件機車）左
    後側，使原告及陳國榮人車倒在地，原告因而受有頭部外傷
    併腦出血及重度昏迷、多處肋骨骨折、脾臟破裂，經送醫診
    治後迄今仍呈意識不清、四肢無力等重大難治傷害，且其長
    期臥床、對外界事物無反應、日常生活無法自理，需人24小
    時照護，由原告搭載之陳國榮嗣亦傷重死亡，而被告甲○○
    之犯行經本院判處有罪在案。
二、「汽車、機車或其他非依軌道行駛之動力車輛，在使用中加
    損害於他人者，駕駛人應賠償因此所生之損害。」、「因故
    意或過失，不法侵害他人之權利者，負損害賠償責任。」、
    「受僱人因執行職務，不法侵害他人之權利者，由僱用人與
    行為人連帶負損害賠償責任。」、「不法侵害他人之身體或
    健康者，對於被害人因此喪失或減少勞動能力或增加生活上
    之需要時，應負損害賠償責任。」、「不法侵害他人之身體
    、健康、名譽、自由、信用、隱私、貞操，或不法侵害其他
    人格法益而情節重大者，被害人雖非財產上之損害，亦得請
    求賠償相當之金額。」，民法第191 條之2 、第184 條第1
    項前段、第188 條第1 項前段、第193 條第1 項及第195 條
    第1 項分別定有明文。原告因被告甲○○之不法行為受有下
    列損害：
  (一)醫療費用：原告因上開車禍經送壢新醫院後再轉送長庚紀念
    醫院林口分院救治，於壢新醫院支出醫療費用250,392 元，
    於長庚紀念醫院林口分院支出醫療費用25,579元，共計支出
    275,971 元。
  (二)增加生活上之需要：
  1.醫療相關費用：原告因上開車禍而需購買相關之醫療用品有
    紙尿布、看護墊、抽痰管及矽質無氣囊氣切頭等，自92年9
    月起至93年5 月止，已支出27,876元，平均每月支出3,097
    元，原告年僅26歲，距臺灣地區人民平均餘命尚有48.4年，
    依霍夫曼係數計算原告所需增加費用為922,866 元。另原告
    因上開車禍送壢新醫院救治後轉診林口長庚醫院，又轉回壢
    新醫院護理之家，共支出救護車車資費用9,160 元。
  2.看護費：原告受傷後因重度昏迷無法自理起居，自92年7 月
    27日起至同年12月2 日止，支出看護費14萬元；自同年12月
    3 日起轉至壢新醫院護理之家接受照護，每月費用為34,000
    元，原告年僅26歲，距臺灣地區人民平均餘命尚有48.4年，
    依霍夫曼係數計算原告所需支出之看護費用尚須10,131,560
    元，合計為10,271,560元。
  (三)喪失勞動能力：
    原告受傷至今仍呈現重度昏迷之植物人狀態，喪失100%之勞
    動能力，原告年僅26歲，距其60歲退休尚有34年之工作期間
    ，而原告原任職於家具公司，年收入24萬元，依霍夫曼係數
    計算原告喪失勞動能力所生之損失，共為4,753,460 元。
  (四)精神慰撫金：原告正值壯年，因上開車禍受有重大傷害，現
    仍呈植物人狀態，其未來工作、結婚生子、孝敬父母皆有實
    現之困難，故請求300 萬元之精神慰撫金。
    綜上所述，原告依侵權行為之法律關係，請求被告連帶賠償
    原告之上開損害。
參、證據：提出壢新醫院收據影本18紙、長庚紀念醫院醫療費用
    收據影本12紙、統一發票影本78紙、免用統一發票收據影本
    9 紙、交易明細表影本59紙、公有路邊停車收費收據影本1
    紙、看護費收據影本3 紙、有限公司變更登記表1 份為證。
乙、被告信家公司、丁○○方面：
壹、聲明：
一、原告之訴駁回。
二、如受不利判決，願供擔保請准宣告免為假執行。
貳、陳述：
一、被告甲○○為被告信家公司之受僱人，永達家具行為被告信
    家公司對外使用之商號名稱，並非實際設立之商號，而被告
    丁○○為被告信家公司之法定代理人，實非被告甲○○之僱
    用人，故原告依民法第188 條請求被告丁○○與被告甲○○
    及信家公司負連帶損害賠償責任，尚有誤會。
二、對原告主張所支出之費用，分別陳述如下：
  (一)醫療費用：無意見。
  (二)醫療相關費用：由原告提出之收據項目觀之，其中原證三所
    列用品、藥品、紙杯、休閒襪、女用五趾襪、潤膚油、沙威
    隆、掏耳棒、嬰兒濕紙巾等，非為醫療所必需或增加生活上
    之需要所支出。
  (三)看護費：由原告所提出之單據，不能證明原告實際僱用看護
    或實際支出看護費用，被告信家公司、丁○○予以否認。
  (四)喪失勞動能力：原告未能證明其於上開車禍前之薪資所得金
    額，故此部分被告信家公司、丁○○亦否認。
  (五)精神慰撫金：審酌原告之地位、家庭狀況及所受之痛苦，應
    以20萬元為適當。
丙、被告甲○○方面：
    被告甲○○未於最後言詞辯論期日到場，惟依其前曾到場所
    為聲明、陳述如下：
壹、聲明：原告之訴駁回。
貳、陳述：
一、被告甲○○係受僱於永達家具行，負責人是丁○○，公司地
    址大概是台北縣鶯歌鎮三鶯橋下，其一個月薪資約為2 萬元
    ，對於本件刑事判決所認定之事實並不爭執。
二、對原告主張所支出之費用，分別陳述如下：
  (一)醫療費用：無意見。
  (二)醫療相關費用：無意見。
  (三)看護費：由家人看護不一定會支出此項費用。
  (四)喪失勞動能力：原告主張伊每年有24萬元之收入，惟原告並
    非正職員工。
  (五)慰撫金：無意見。
丁、本院依職權調閱台灣桃園地方法院檢察署94年度執字第1991
    號執行卷宗，並分別向財政部台灣省北區國稅局桃園縣分局
    、瑞芳稽徵所、台北縣分局、中壢稽徵所函查被告信家公司
    91、92年度營利事業所得稅申報資料、被告丁○○、被告甲○○及原告財產所得資料，另向長庚醫院林口分院函詢原告
    所受傷害是否導致其呈現植物人之狀態？其狀況有無回復可
    能？可否自行料理日常生活事宜？此類病人如需看護，其費
    用如何計算？
    理  由
甲、程序方面：
一、原告主張伊因被告甲○○之侵權行為受有損害而有提起訴訟
    之必要，惟伊自本件92年7 月27日事發後迄今仍呈現昏迷狀
    態等語，此為被告信家公司、丁○○到庭所不爭執，並有長
    庚紀念醫院、壢新醫院之診斷證明在卷可稽（見本院93年度
    交訴字第31號卷第34-38 頁），原告已無行為能力，亦無訴
    訟能力，經本院刑事庭於94年9 月19日選任原告之姊乙○○
    為特別代理人（見附民卷第89頁），乙○○並於同年11月4
    日之本院言詞辯論期日，承認其前所為之訴訟行為（見本院
    卷第123 頁），合先敘明。
二、本件被告甲○○經合法送達，未於最後言詞辯論期日到場，
    經核無民事訴訟法第386 條各款所列情形，爰依原告聲請，
    由其一造辯論而為判決。
三、按訴狀送達後，原告不得將原訴變更，但擴張或減縮應受判
    決事項之聲明者，不在此限，民事訴訟法第255 條第1 項但
    書第3 款定有明文。本件原告起訴時，原聲明被告應連帶給
    付原告19,238,712元，及自92年7 月28日起至清償日止按年
    息5%計算之利息等語。嗣先於94年4 月15日言詞辯論期日變
    更上開利息起算日為自起訴狀繕本送達之翌日起，再於94年
    11月4 日言詞辯論期日將所請求被告給付之金額19,238,712
    元變更為19,233,017元，核屬減縮應受判決事項之聲明，揆
    諸上揭法條，即屬合法，應予准許。
乙、實體方面：
一、經查：被告甲○○因於92年7 月27日上午8 時30分許，駕駛
    系爭貨車載送貨物，沿桃園縣平鎮市○○路往六合高工方向
    行駛，而於同日上午9 時15分許，途經陸光路電桿陸光枝7
    號前時，其原應注意車前狀況，並隨時採取必要安全措施，
    而依當時之天候晴、光線為日間自然光線、道路型態為直路
    、路面乾燥、無缺陷、無障礙物且視距良好，並無不能注意
    之情事，被告甲○○竟於車輛行駛中彎腰撿拾落於前乘客座
    腳踏板上之文件，而疏未注意其車前狀況，致所駕系爭貨車
    之右前車頭自後追撞同向在前、由原告所騎乘並搭載訴外人
    即其弟陳國榮之本件機車左後側，使原告、陳國榮人車倒地
    後，原告受有頭部外傷併腦出血及重度昏迷、多處肋骨骨折
    、脾臟破裂，經送醫診治後迄93年6 月間仍呈意識不清、四
    肢無力狀態，且其長期臥床、對外界事物無反應、日常生活
    無法自理，需人24小時照護，已對其身體或健康造成重大難
    治之重傷害，陳國榮則於送醫急救後仍因腹部鈍挫傷併內出
    血，延至同年8 月17日上午5 時50分許不治死亡之事實，業
    經本院93年度交訴字第31號、臺灣高等法院93年度交上字第
    184 號刑事判決（下稱本件刑事案件）認被告甲○○以一過
    失行為，致原告受有前開傷害、致陳國榮受傷後並因而死亡
    ，係一行為觸犯業務過失致重傷、業務過失致死二罪名之想
    像競合，依刑法第55條之規定，從一重論以業務過失致人於
    死罪，處被告甲○○有期徒刑7 月並經確定在案，並據本院
    依職權調閱本件刑事案件之全部案卷，查核無誤，且為被告
    於本件到庭所不爭執，堪予認定，是原告據以主張被告甲○○駕駛系爭貨車撞擊原告所騎乘之本件機車，而致原告受有
    上開傷害等語，自屬有據，而可採信。
二、按汽車行駛時，應注意車前狀況，並隨時採取必要之安全措
    施，道路交通安全規則第94條第3 項定有明文。查被告甲○○為汽車駕駛人，並領有駕駛執照，對於上開規定，理當知
    之甚詳並能注意及之，而參之當時天候晴、光線為日間自然
    光線、道路型態為直路、路面乾燥、無缺陷、無障礙物且視
    距良好等情，有道路交通事故調查報告表附卷可佐（見本件
    刑事案件偵查卷第28-30 頁），顯無不能注意之情事，竟於
    車輛行駛中因彎腰撿拾文件，而疏未注意其車前狀況，以致
    追撞原告所騎機車，使原告及其附載之陳國榮均人車倒地，
    並致原告受有前述重大難治之傷害，被告甲○○顯有過失甚
    明，且其過失行為與原告所受之重傷害間，顯有相當因果關
    係，原告主張被告甲○○對原告應負侵權行為損害賠償責任
    等語，即屬有據。
三、原告復主張：被告甲○○係被告信家公司之受僱人及永達家
    具行之司機，而永達家具行又係被告信家公司負責人丁○○
    所獨資設立之商號，被告甲○○因執行職務，而不法侵害原
    告之權利，依民法第188 條第1 項前段之規定，被告信家公
    司、丁○○皆應與被告甲○○連帶負損害賠償責任等語。被
    告信家公司、丁○○則辯以：被告甲○○為被告信家公司之
    受僱人，永達家具行為被告信家公司對外使用之商號名稱，
    並非實際設立之商號，而被告丁○○為被告信家公司之法定
    代理人，實非被告甲○○之僱用人等語。經查：
  (一)再按，受僱人因執行職務，不法侵害他人之權利者，由僱用
    人與行為人連帶負損害賠償責任。但選任受僱人及監督其職
    務之執行，已盡相當之注意或縱加以相當之注意而仍不免發
    生損害者，僱用人不負賠償責任。民法第188 條第1 項定有
    明文。又附帶民事訴訟經移送民事庭，即屬獨立民事訴訟，
    其移送後之訴訟程序，應適用民事訴訟法，刑事訴訟所調查
    之證據，及刑事訴訟判決所認定之事實，並非當然有拘束民
    事訴訟之效力；刑事判決所為事實之認定，於獨立之民事訴
    訟之裁判時本不受其拘束，附帶民訴既因裁定移送而為獨立
    之民事訴訟，則原審依自由心證為與刑事判決相異之認定，
    即無違法之可言（最高法院43年台上字第95號、50年台上字
    第872 號判例參照）。
  (二)關於原告主張被告甲○○受僱於被告信家公司，因執行職務
    而不法侵害原告權利部分，為被告信家公司所不爭執，且被
    告信家公司未能證明其就被告甲○○之選任及監督其職務之
    執行，已盡相當之注意或縱加以相當之注意而仍不免發生損
    害，是原告主張被告信家公司應與被告甲○○連帶負損害賠
    償責任等語，即為可採。
  (三)次查，被告甲○○於本件刑事案件中及本院固均陳稱其係受
    僱於永達家具行，且依附於本件刑事案件偵查卷第132 頁之
    系爭貨車照片一張所示，其車身上噴有「永達」之字樣，原
    告主張被告甲○○受僱於永達家具行等語，雖非全然無據。
    惟查，系爭貨車車籍係登記於被告信家公司名下，有車籍作
    業系統查詢認可資料1 紙附於上開偵查卷第31頁可稽，且系
    爭貨車僅於車身噴有「永達」二字，衡情亦不足表彰永達家
    具行之主體，亦即一般人尚難僅從「永達」二字即逕將之與
    「永達家具行」相連結。而依本院職權向勞工保險局、中央
    健康保險局台北分局所函調之投保資料顯示，被告甲○○僅
    有以被告信家公司為投保單位、投保薪資20,100元之投保紀
    錄，而無以被告永達家具行為投保單位之投保紀錄，有勞工
    保險局、中央健康保險局台北分局所函覆之投保資料表各1
    件在卷可按（見本院卷第86-88 、91-92 頁）。又依本院向
    財政部臺灣省北區國稅局臺北縣分局函調之被告信家公司91
    、92年度之營利事業所得稅結算申報資料，被告信家公司之
    營業地址為台北縣鶯歌鎮○○路501-19號1 樓（見本院卷第
    64-80 頁），上開情事均與被告甲○○所述：其公司地址大
    概是台北縣鶯歌鎮三鶯橋下，月薪約為2 萬元出頭等語若合
    符節（見本院卷第43頁），堪信上開資料所示被告甲○○公
    司所在及其投保資料與事實相符。是被告甲○○於本院所陳
    ：其受僱於永達家具行，未享有勞保等語（見本院卷第42、
    43頁），或係出於其表淺之認知，惟其所述關於受僱於永達
    家具行部分既與事實有所出入，自不得僅憑被告甲○○前開
    之言即認其係受僱於永達家具行無訛。再參以，本件事發後
    被告甲○○與被告信家公司聲請與訴外人即原告之母陳宋錦
    英針對陳國榮死亡部分進行調解，經桃園縣平鎮市調解委員
    會調解成立之內容即為由被告甲○○、信家公司連帶賠償陳
    宋錦英喪葬費、精神慰撫金及其他損失共計3,275,859 元，
    有該委員會92年刑調字第580 號調解書影本1 件在卷可參（
    見上開偵查卷第26頁）。綜合上情，被告信家公司辯稱：永
    達家具行僅為被告信家公司對外使用之商號名稱，並非實際
    設立之商號等語，亦屬有據。則被告信家公司、丁○○既否
    認永達家具行係實際存在之商號，依民事訴訟法第277 條前
    段之規定，原告就永達家具行為被告丁○○所設立之獨資商
    號之存在，此一有利於己之事實，即負有舉證之責。然查，
    原告迄至本件言詞辯論終結前，均未能就上開有利於己之事
    實舉證證明之，本院自難認定確有由被告丁○○所獨資設立
    之永達家具行存在之事實。因此，原告既不能證明永達家具
    行之存在，自應認與被告甲○○間有選任、服勞務及監督關
    係之權利主體僅為被告信家公司，而不包含尚未能證明其存
    在而由被告丁○○獨資設立之永達家具行，則原告主張依民
    法第188 條第1 項前段之規定，被告丁○○所獨資設立之永
    達家具行為被告甲○○之僱用人，被告丁○○應負連帶損害
    賠償責任云云，實難憑採。至於本件刑事案件認定被告甲○○為永達家具行之司機，既係依被告甲○○之供述所為（參
    卷附本件刑事案件判決，見本院卷第7-10頁），又本件刑事
    案件此部分認定之重點僅在於被告甲○○是否為從事駕駛業
    務之人，因此，本院尚不受本件刑事案件此部分認定之拘束
    ，附此敘明。
四、又按汽車、機車或其他非依軌道行駛之動力車輛，在使用中
    加損害於他人者，駕駛人應賠償因此所生之損害。因故意或
    過失，不法侵害他人之權利者，負損害賠償責任。不法侵害
    他人之身體或健康者，對於被害人因此喪失或減少勞動能力
    或增加生活上之需要時，應負損害賠償責任。不法侵害他人
    之身體、健康、名譽、自由、信用、隱私、貞操，或不法侵
    害其他人格法益而情節重大者，被害人雖非財產上之損害，
    亦得請求賠償相當之金額。民法第191 條之2 、第184 條第
    1 項前段、第193 條第1 項及第195 條第1 項分別定有明文
    。本件被告甲○○因過失行為，造成原告受有受有頭部外傷
    併腦出血及重度昏迷、多處肋骨骨折、脾臟破裂等之傷害，
    已如前述，原告迄今仍呈意識不清之植物人狀態，亦為被告
    所不爭執，自應由被告甲○○、信家公司連帶負損害賠償責
    任。茲就原告因此所受之損害，可得請求之項目及金額分述
    如下：
  (一)醫療費用部分：
    原告主張伊因上開車禍經送壢新醫院後轉送林口長庚救治，
    於壢新醫院支出醫療費用250,392 元，於長庚紀念醫院林口
    分院支出醫療費用25,579元，共計支出275,971 元等語，業
    據提出醫療費用影本30紙為證（見本院附民卷第7-17頁），
    經核均屬治療上之必要費用，且為被告所不爭執（見本院卷
    第43頁），原告請求被告甲○○、信家公司連帶賠償275,97
    1 元，自屬有據。
  (二)增加生活上需要之費用部分：
  1.醫療相關費用：原告主張伊因上開車禍而需購買相關之醫療
    用品有紙尿布、看護墊、抽痰館及矽質無氣囊氣切頭等，自
    92年9 月起至93年5 月止，已支出27,876元，平均每月支出
    3,097 元，原告年僅26歲，距臺灣地區人民平均餘命尚有48
    .4 年 ，依霍夫曼係數計算原告所需增加費用為922,866 元
    等語。被告甲○○對於原告上開之主張並無意見（見本院卷
    第44頁），被告信家公司則辯稱：由原告提出之收據項目觀
    之，其中原證三所列用品、藥品、紙杯、休閒襪、女用五趾
    襪、潤膚油、沙威隆、掏耳棒、嬰兒濕紙巾等，非為醫療所
    必需或增加生活上之需要所支出等語。經查：原告所提出之
    原證三之收據、統一發票、明細表影本90紙中（見本院附民
    卷第18-54 頁），除部分僅記載醫療用品、藥品一批或依其
    記載無從判讀其文義，致本院無從認定該部分之支出是否屬
    於因被告甲○○之過失行為所增加原告生活上之支出，應予
    剔除外（按，此部分之金額為1,811 元，見本院附民卷第19
    、20、21、22、38頁），其餘包含沙威隆消毒藥水、嬌生嬰
    兒沐浴精、量杯、免洗杯、化盆、護理巾、衛生紙、敷藥用
    棉墊、尿片、怡親安超值防漏型尿褲、紙擦毛巾、看護墊、
    氣切固定帶、胃管、抽痰管、紙杯、毛巾、襪子、護膚膏、
    抽痰包、矽質無氣囊氣切頭等，經核均屬對於呈現植物人狀
    態、無自行行動能力之病患其護理、清潔、維持血液循環、
    保暖、保持部分器官（如口腔）濕潤等所必須，或其雖屬一
    般人亦有需求，惟於此類病患有異常數量之需求者（如衛生
    紙），是原告主張伊自92年9 月起迄至93年5 月止關於醫療
    相關所增加之生活上需要，於扣除上開無法判斷之項目後，
    在26,065元之範圍內（計算式：00000 －0000＝26065），
    實屬有據。又按，不法侵害他人之身體或健康者，對於被害
    人因此增加生活上之需要時，應負損害賠償責任，民法第19
    3 條第1 項定有明文。可知，將來之醫藥費，只要係維持傷
    害後身體或健康之必要支出，被害人均得請求加害人賠償，
    非以被害人已實際支出者為限（最高法院82年度台上字第68
    1 號判決意旨參照）。查原告因前揭傷害，呈現植物人狀態
    ，不能自理生活，上開費用自有繼續支出之必要，依上引判
    決意旨，自屬維持傷害後身體或健康之必要支出，原告雖非
    已實際支出，亦得請求被告賠償。而原告請求以伊自92年9
    月起迄至93年5 月止之上開支出為標準，計算每月平均費用
    ，尚屬合理，其金額應為每月2,896 元（計算式：26065 ÷
    9 ＝2896，小數點以下四捨五入，下同）。又依原告請求，
    伊於此部分關於生活上增加之費用，係自92年9 月起即依霍
    夫曼係數計算，就已可請求之金額自願扣除中間利息，而原
    告係66年7 月20日出生，於本件發生時尚差7 日始滿26歲，
    原告主張以26歲計算伊之餘命，均無不合。依本院以職權自
    內政部全球資訊網查詢92年臺灣地區簡易生命表（男性），
    原告之餘命尚有48.52 年，原告請求以48.4年計算，亦無不
    合。則以上述原告每月所增加之生活上支出為2,896 元計，
    每年即為34,752元，再依霍夫曼計算法扣除中間利息後，原
    告請求被告甲○○、信家公司一次給付之金額，在867,059
    元之範圍內【計算式：34752 ×24.832255 （此為應受扶養
    48年之霍夫曼係數）＋34752 ×0.4 ×（25.00000000 －00
    .832255）＝867059 】，為有理由。
  2.救護車費：原告主張伊因上開車禍送壢新醫院救治後轉診林
    口長庚醫院，又轉回壢新醫院護理之家，共支出救護車車資
    費用9,160 元，並提出免用統一發票收據及統一發票影本共
    4 紙為證（見本院附民卷第55、56頁），經核亦屬呈植物人
    狀態之原告於轉院時所必要之費用，原告請求被告甲○○、
    信家公司賠償9,160 元，亦有理由。
  3.看護費用：原告主張伊受傷後因重度昏迷無法自理起居，自
    92 年7月27日起至同年12月2 日止，支出看護費14萬元；自
    同年12月3 日起轉至壢新醫院護理之家接受照護，每月費用
    為34,000元，原告年僅26歲，距臺灣地區人民平均餘命尚有
    48.4年，依霍夫曼係數計算原告所得一次請求之看護費用應
    為10,131,560元，合計為10,271,560元等語。被告信家公司
    辯稱：依原告提出之單據，不能證明原告確有此部分之支出
    等語。被告甲○○則辯稱：如由家人看護，即無此部分費用
    之支出等語。經查：原告因本件事故，已呈植物人狀態，生
    活無法自理，已如前述，而按，由親屬看護時，雖無現實看
    護費用之支付，然親屬看護所付之勞力，並非不能評價為金
    錢，僅因與被看護人間因身份關係密切而予免除，此種基於
    親屬身份關係之恩惠，自不得加惠於加害人即被告，仍應認
    原告受有相當於支出看護費用之損害，即得向被告求償，因
    此，不論原告有無提出看護費用之收據，只須原告有他人看
    護之必要，即可請求，是被告上開所辯，均無可採。次查，
    依長庚紀念醫院函覆之病患服務人員酬勞及工作說明1 紙，
    全日班看護一般病床之收費標準為每日2,100 元（見本院卷
    第113 頁），則原告主張伊自92年7 月27日起至同年12月2
    日止僱請看護部分，如依上開標準，原告可請求之金額即應
    為270,900 元（計算式：129 日×2100元＝270900元），惟
    原告此部分僅請求14萬元，自無不合。再查，原告主張自92
    年12月3 日起即依霍夫曼係數計算被告甲○○、信家公司應
    一次給付之金額，伊自願放棄部分之利息，如上述醫療相關
    費用之所增加生活支出部分說明，自無不可。而原告於92年
    12月3 日為26歲之人，如同前述，原告就餘命請求以48.4年
    計算，又關於看護費用之計算，原告主張以每月34,000元計
    算，亦遠低於上述以每日2,100 元之標準計算所得金額（即
    63,000元），均屬合理。故自92年12月3 日起，每年原告所
    得向被告甲○○、信家公司請求之看護費用即為408,000 元
    ，再依霍夫曼計算法扣除中間利息後，原告得一次請求之金
    額即為10,179,560元【計算式：408000×24.832255 （此為
    應受扶養48年之霍夫曼係數）＋408000×0.4 ×（25.00000
    000－00.832255）＝00000000】，再加上原告於92年7 月27
    日起至同年12月2 日之期間所得請求之看護費用14萬元，原
    告依法所得請求之看護費用即應為為10,319,560元（計算式
    ：00000000＋140000＝00000000），惟就此部分原告合計僅
    請求10,271,560元，核無不合，亦應准許。
  (三)喪失或減少勞動能力損害部分：
    原告因本件車禍目前仍呈植物人狀態，已如前述，而臺灣高
    等法院於審理本件刑事案件時向壢新醫院函詢原告診療情形
    ，該院於93年12月28日函覆稱：「此病患已出院，因頭部外
    傷術後意識不清，且作氣管切開術以助呼吸。目前全身癱瘓
    臥床，無法自理生活」等語，有該院壢新醫字第2004120073
    號函乙紙附卷可參（見本件刑事案件二審卷第15頁）。是原
    告主張因本件車禍致喪失全部勞動能力，應堪採信。次按，
    「身體或健康受侵害，而減少勞動能力者，其減少及殘存勞
    動能力之價值，不能以現有之收入為準，…故所謂減少及殘
    存勞動能力之價值，應以其能力在通常情形下可能取得之收
    入為標準」（最高法院61年台上字第1987號判例意旨參照）
    。而行政院所頒布最低基本工資每月15,840元，為在通常情
    形下，可能取得之收入，則原告於本件最後言詞辯論期日主
    張改以此標準為計算基礎（見本院卷第124 頁），且為被告
    信家公司所不爭執，自屬適當。又原告計算此部分之損失，
    係以年損害額為之，然薪水之發放係每月為之，原告以每月
    薪資換算年薪，再乘年別之係數，自非妥適，應以月薪乘月
    別之係數始為妥適。又原告於事發時尚未年滿26歲，已如前
    述，原告主張伊距勞工強制退休年齡60歲尚有34年，自為可
    採。故原告共得請求34年計408 個月之勞動能力損失，是原
    告每月所損失之勞動能力損失為15,840元，則本件原告一次
    所得請求之金額為3,780,937 元【計算式：15840 ×238.00
    000000（此為應受扶養408 月之霍夫曼係數）＝0000000 】
    ，逾此部分之請求，則屬無據。
  (四)精神慰藉金部分：原告因被告甲○○之侵權行為致呈植物人
    狀態，其肉體、精神自均受有極大之痛苦，自無待言。本院
    審酌原告於本件事發時僅年近26歲，正值青壯，伊人生原有
    無限可能，惟因此車禍致全身癱瘓，再無逐夢踏實之機會，
    而被告甲○○身為職業駕駛，本應有較高之注意義務，竟於
    行車中因彎腰撿拾物品之重大過失肇致本件車禍，考量其過
    失程度，及原告、被告甲○○名下均無財產，被告信家公司
    登記之資本額為500 萬元等一切情狀，有財政部臺灣省北區
    國稅局提供之所得、財產歸屬資料2 件及被告信家公司之變
    更登記表1 紙等（見本院卷第58 -63、46頁）在卷可參，認
    原告請求300 萬元之精神慰撫金尚嫌過高，應核減為150 萬
    元，方屬公允。
    綜上，原告因被告之不法侵害所受之損害共計為16,704,687
    元（計算式：275971＋867059＋9160＋00000000＋0000000
    ＋0000000 ＝00000000）。
五、從而，原告基於侵權行為之法律關係，請求被告甲○○、信
    家公司連帶賠償伊所受之損害，於16,704,687元及自附帶民
    事起訴狀繕本送達之翌日即被告甲○○自93年6 月12日起、
    被告信家公司自93年6 月17日起（見本院附民卷第1 、75頁
    ），均至清償日止，按年息5%計算之法定遲延利息範圍內，
    洵屬正當，應予准許；准許部分，原告及被告信家公司陳明
    願供擔保請准宣告假執行及免為假執行，均核無不合，爰分
    別酌定相當金額准許之。逾上開准許範圍之請求，為無理由
    ，應予駁回，駁回部分，原告假執行之聲請失所附麗，併予
    駁回。
六、本件事證已臻明確，兩造其餘之主張、陳述及所提之證據資
    料，核與判決結果無何影響，爰不一一論述，附此敘明。
七、據上論結，本件原告之訴為一部有理由，一部無理由，依民
    事訴訟法第385 條第1 項前段、第79條、第85條第2 項、第
    390 條第2 項、第392 條第2 項，判決如主文。
中　　華　　民　　國　　94　　年　　11　　月　　18　　日
                  民事第二庭    法　官　范明達
以上正本係照原本作成
如對本判決上訴，須於判決送達後20日內向本院提出上訴狀
中　　華　　民　　國　　94　　年　　11　　月　　24　　日
                                書記官　李燕枝
